臺灣宜蘭地方法院民事簡易判決
110年度羅簡字第269號
原      告  兆豐產物保險股份有限公司

法定代理人  梁正德  
訴訟代理人  林宣誼  
複代理人    林永豐  
被      告  許玉岱  
訴訟代理人  黃資閔  
上列當事人間請求侵權行為損害賠償事件，本院於中華民國110
年12月27日言詞辯論終結，判決如下：    
　　主　文
被告應給付原告新臺幣參萬玖仟壹佰參拾貳元，及自民國一百一
十年三月十二日起至清償日止，按週年利率百分之五計算之利息
。
原告其餘之訴駁回。
訴訟費用由被告負擔四分之一，餘由原告負擔。
本判決第一項得假執行。
　　事實及理由
一、原告起訴主張：被告於民國109年10月21日17時44分許，駕
    駛車牌號碼0000-00號自用小客車，行經宜蘭縣羅東鎮愛國
    路與復興路1段交岔路口（下稱系爭路口），因支線道車未
    禮讓幹線道車先行，而撞及訴外人楊雅喬所有、斯時由訴外
    人蔡智熯駕駛之車牌號碼000-0000號自用小客車（下稱系爭
    車輛）。茲因系爭車輛業經楊雅喬向原告投保車體險，而上
    開保險事故發生在保險期間，原告乃依保險契約之約定，給
    付系爭車輛之修復費用合計新臺幣（下同）146,416元（工
    資33,176元、零件費用113,240元），原告已依法取得代位
    求償之權。為此，爰依保險法第53條規定及民法侵權行為之
    法律關係，提起本件訴訟等語，並聲明：被告應給付原告14
    6,416元，及自起訴狀繕本送達翌日起至清償日止，按週年
    利率5%計算之利息。
二、被告則以：被告確有於上揭時、地因過失造成原告所承保車
    體險之系爭車輛車體毀損，致原告支出工資33,176元、零件
    費用113,240元之車輛維修費用。惟就上開事故之發生，蔡
    智熯亦有過失，且過失程度較被告為大，應由原告承擔蔡智
    熯之過失部分，又就原告所支出之零件部分費用應計算折舊
    等語，資為抗辯，並聲明：原告之訴駁回。
三、本院之判斷：
(一)查原告主張被告因過失致原告所承保車體險之系爭車輛受有
    損害，原告已賠付被保險人楊雅喬系爭車輛修復費用146,41
    6元（工資33,176元、零件費用113,240元）等情，業據原告
    提出與其所述相符之宜蘭縣政府警察局羅東分局公正派出所
    道路交通事故當事人登記聯單、查核單、車輛維修照片、道
    路交通事故現場圖、蘭揚汽車股份有限公司估價單、發票、
    系爭車輛行照、賠款滿意書等為據（見本院卷第8-14頁），
    並有宜蘭縣政府警察局羅東分局檢送本院之道路交通事故現
    場圖、A3類道路交通事故調查紀錄表、現場照片等可佐（見
    本院卷第17-27頁），又被告對於原告上開主張之事實，已
    於言詞辯論期日明確表示不爭執（見本院卷第76頁），自應
    堪信為真實。
(二)再「因故意或過失，不法侵害他人之權利者，負損害賠償責
    任。」「不法毀損他人之物者，被害人得請求賠償其物因毀
    損所減少之價額。」「負損害賠償責任者，除法律另有規定
    或契約另有訂定外，應回復他方損害發生前之原狀。」「第
    1項情形，債權人得請求支付回復原狀所必要之費用，以代
    回復原狀。」「損害賠償，除法律另有規定或契約另有訂定
    外，應以填補債權人所受損害及所失利益為限。」民法第18
    4條第1項前段、第196條、第213條第1項、第3項、第216條
    第1項分別定有明文。又「被保險人因保險人應負保險責任
    之損失發生，而對於第三人有損失賠償請求權者，保險人得
    於給付賠償金額後，代位行使被保險人對於第三人之請求權
    ；但其所請求之數額，以不逾賠償金額為限。」保險法第53
    條第1項亦有明文。查本件原告與楊雅喬就系爭車輛訂有車
    體險之保險契約，業如前述，又被告因過失行為致系爭車輛
    受有損害，原告並因而支出車體險保險金等情，亦經本院認
    定如前，揆諸前揭規定，原告自得於給付金額範圍內，代位
    行使楊雅喬對被告之損害賠償請求權，而向被告請求給付。
(三)復按依民法第196條請求賠償物被毀損所減少之價額，得以
    修復費用為估定之標準，但以必要者為限（如修理材料以新
    品換舊品，應予折舊）（最高法院77年度第9次民事庭會議
    決議㈠意旨參照）。經查系爭車輛因受有前揭損害，其修復
    費用為工資33,176元、零件費用113,240元，業如前述，又
    依行政院所頒固定資產耐用年數表及固定資產折舊率之規定
    ，非運輸業用客車之耐用年數為5年，依定率遞減法每年折
    舊1000分之369，另依營利事業所得稅查核準則第95條第6項
    規定「固定資產提列折舊採用定率遞減法者，以1 年為計算
    單位，其使用期間未滿1 年者，按實際使用之月數相當於全
    年之比例計算之，不滿1月者，以月計」，系爭車輛自出廠
    日107年11月，迄本件車禍發生時即109年10月21日，計已使
    用2年，則零件扣除折舊後之修復費用估定為45,087元【第1
    年折舊後價值為113,240元×(1-0.369)=71,454元；第2年折
    舊後價值為71,454元×(1-0.369)=45,087元】，再加計無折
    舊問題之工資費用33,176元，故系爭車輛必要之修復費用合
    計為78,263元（計算式：45,087元+33,176元=78,263元），
    堪以認定。
(四)又按「損害之發生或擴大，被害人與有過失者，法院得減輕
    賠償金額，或免除之。」「前2項之規定，於被害人之代理
    人或使用人與有過失者，準用之。」民法第217條第1項、第
    3項分別定有明文。再「汽車行駛時，駕駛人應注意車前狀
    況及兩車並行之間隔，並隨時採取必要之安全措施，不得在
    道路上蛇行，或以其他危險方式駕車。」「行車速度，依速
    限標誌或標線之規定，無速限標誌或標線者，應依下列規定
    ：二、行經設有彎道、坡路、狹路、狹橋、隧道、學校、醫
    院標誌之路段、道路施工路段、泥濘或積水道路、無號誌之
    交岔路口及其他人車擁擠處所，或因雨霧致視線不清或道路
    發生臨時障礙，均應減速慢行，作隨時停車之準備。」道路
    交通安全規則第94條第3項、第93條第1項第2款分別定有明
    文。本件車禍發生時，蔡智熯係駕駛系爭車輛直行於宜蘭縣
    羅東鎮復興路1段由北往南行駛，被告則駕駛車牌號碼0000-
    00號自用小客車行駛於宜蘭縣羅東鎮愛國路由東往西行駛，
    而查系爭路口係無號誌之交岔路口，揆諸前開規定，蔡智熯
    及被告駕駛車輛接近上開路口均應減速慢行，作隨時停車之
    準備，詎2人均未遵守上開要求，致2車於系爭路口發生碰撞
    ，堪信被告與蔡智熯對於本案事故之發生均有過失，且過失
    程度相當。至原告雖主張被告駕駛車輛行駛於支線道，應禮
    讓行駛於幹線道之系爭車輛等語，被告則主張系爭車輛係行
    駛於支線道，應禮讓行使於幹線道之被告所駕車輛等語，而
    本院查蔡智熯駕車行駛之宜蘭縣羅東鎮復興路1段，雖僅有
    單線道，被告駕車行駛之宜蘭縣羅東鎮愛國路則有雙線道，
    然被告行駛之宜蘭縣羅東鎮愛國路於通過系爭路口後則應左
    彎行駛且為車道寬較窄之單線道，蔡智熯駕車行駛之羅東鎮
    復興路1段則為直行，是綜合前開情事判斷，尚難認蔡智熯
    或被告之任一方有得不禮讓對方之理由，雙方均應互相禮讓
    交互輪流行駛，原告及被告前開主張，均無足採。是以，本
    件就系爭車輛受有之上開損害，應認蔡智熯與有過失，被告
    與蔡智熯各應負半數之責任，又本件蔡智熯既然實際使用系
    爭車輛，自屬系爭車輛所有權人即楊雅喬之使用人，是揆諸
    前開規定，就楊雅喬對被告之侵權行為損害賠償請求，應減
    輕加害人即被告之賠償金額為39,132元（即78,263元÷2=39,
    132元，小數點以下4捨5入），而原告代位行使楊雅喬對於
    被告之請求權，其所得請求之金額，自亦為39,132元。
(五)末按「給付無確定期限者，債務人於債權人得請求給付時，
    經其催告而未為給付，自受催告時起，負遲延責任。其經債
    權人起訴而送達訴狀，或依督促程序送達支付命令，或為其
    他相類之行為者，與催告有同一之效力。」「遲延之債務，
    以支付金錢為標的者，債權人得請求依法定利率計算之遲延
    利息。」「應付利息之債務，其利率未經約定，亦無法律可
    據者，週年利率為百分之5。」民法第229條第2項、第233條
    第1項前段、第203條分別定有明文。原告對被告之損害賠償
    請求權，為未定給付期限之金錢債權，揆諸前揭規定，原告
    請求被告給付自起訴狀繕本送達被告翌日即110年3月12日（
    見本院卷第32頁）起之法定遲延利息，亦有理由。
四、綜上所述，原告依保險代位及侵權行為之法律關係，請求被
    告給付39,132元，及自110年3月12日起至清償日止，按年息
    5%計算之利息，為有理由，應予准許。逾此部分之請求，則
    屬無據，應予駁回。
五、本件原告勝訴部分，係適用簡易程序所為被告敗訴之判決，
    爰依民事訴訟法第389條第1項第3款之規定，依職權宣告假
    執行。
六、本件事證已臻明確，兩造其餘攻擊防禦方法及所提之證據，
    經審酌後均與判決之結果不生影響，爰不另一一論述，併此
    敘明。
七、訴訟費用負擔之依據：民事訴訟法第79條。
中　　華　　民　　國　　111 　年　　1 　　月　　24　　日
    　　　　　　　臺灣宜蘭地方法院羅東簡易庭
　　　　　　　　　　　　　　　　　法　官  張文愷
以上為正本係照原本作成。
如對本判決上訴，須於判決送達後二十日內向本院提出上訴狀，
同時表明上訴理由；如已於本判決宣示後送達前提起上訴者，應
於判決送達後十日內補具上訴理由（均須按他造當事人之人數附
繕本）。
如委任律師提起上訴者，應一併繳納上訴審裁判費。
中　　華　　民　　國　　111 　年　　1 　　月　　24　　日
                                  書記官  林恬安